臺灣臺北地方法院刑事判決　　　　　　　93年度訴字第1751號
公　訴　人　臺灣臺北地方法院檢察署檢察官
被　　　告　甲○○
　　　　　　　　　　　(
指定辯護人　本院公設辯護人丙○○
上列被告因強盜等案件，經檢察官提起公訴(93年度偵字第21458
號)，本院判決如下：
    主  文
甲○○竊盜，處有期徒刑伍月。又意圖為自己不法之所有，攜帶
兇器，以強暴至使不能抗拒，而取他人之物，處有期徒刑柒年貳
月；扣案之菜刀壹把沒收。應執行有期徒刑柒年陸月；扣案之菜
刀壹把沒收。
    事  實
一、甲○○於民國93年11月27日上午11時前某時間，在台北市○○區○○路2段307巷52號前，見丁○○所有車牌ＺＺＵ331
    號輕型機車之鑰匙插在機車置物箱上，竟意圖為自己不法之
    所有，以上述鑰匙竊取該機車供己騎用。嗣後又另行起意，
    基於為自己不法所有之意圖，於同年12月4日凌晨3時55分，
    身著雨衣，手持其所有以塑膠袋包裹之兇器菜刀一把，至台
    北市○○區○○街96號之福客多便利商店，以菜刀抵住店員
    戊○○左後腰背之強暴方式，使之不能抗拒，強令戊○○打
    開櫃臺收銀機而強取收銀機內財物新台幣（下同）700元後
    逃逸。適台北市萬華分局警備隊員警乙○○於同年12月4日
    上午12時15分許在台北市○○區○○街2段73號前發現上述
    贓車，而埋伏緝獲前來騎乘贓車之甲○○；嗣因警員發現前
    開超商強盜案通報之犯嫌特徵、年齡與甲○○相仿，乃通知
    戊○○至警局指認，並經甲○○同意至其台北市○○路○段
    313巷33號4樓住處搜索扣得其所有之菜刀一把（另扣案之雨
    衣不能證明係供強盜所用，詳後述），始查知上情。
二、案經丁○○、戊○○訴由台北市政府警察局萬華分局報請臺
    灣台北地方法院檢察署檢察官偵查起訴。
    理  由
一、竊盜部分：
    上開竊盜犯罪事實，業據被告甲○○坦承不諱，並據證人即
    機車所有人丁○○於警訊中證述屬實，及證人乙○○到庭結
    證查獲上述贓車經過等情明確；且有車輛車牌失竊作業、查
    獲車輛認可資料、萬華分局贓物認領保管收據附卷可參，核
    與被告前開任意性自白相符，堪信為真。
二、強盜部分：
  (1)訊據被告甲○○矢口否認有前開持刀強盜超商財物之犯行，
    辯稱：其並未於上述時間持刀前往上址超商強盜云云。然查
    ：上開事實，業據證人即超商店員戊○○到庭結證稱：那天
    我正在掃地，法庭上的被告就穿著雨衣進來，被告就從胸口
    拿出一把用塑膠袋裝的刀，是市面上一般可以買到的塑膠袋
    ，（證人回頭辨識被告面容），我可已確定就是被告，是他
    把我推到櫃台的收銀機前面，叫我把收銀機打開。.... 當
    時他拿著包著塑膠袋刀尖對著我的左後腰，叫我把收銀機打
    開，我把收銀機打開後，被告並叫我拿錢，但是我不敢拿，
    我就叫他自己拿，他就自己拿錢。（問：請陳述是什麼塑膠
    袋，使你可以看到刀子？）他頂住我的背後時，我回頭看一
    下，我看到有紅白相間一般市售的塑膠袋裡有套著菜刀，我
    嚇了一跳。（問：你所看到紅白相間塑膠袋，其透明度是否
    足以讓你看到刀子？）因為塑膠袋沒有完全套起，所以我可
    以看到塑膠袋的顏色及刀子大小。.... 是被告拿刀子在我
    後面對著我，所以我無法反抗。（問：事後經過清點，損失
    多少？）700元上下。.... 他把我推到收銀機時，我就與他
    面對面，時間約有一分半，我就一直看他的臉。（問：對方
    有戴帽子，為何肯定強劫的人是他？）他叫我開收銀機時，
    我與他面對面時，我有看到他的臉很久。（問：在當時你很
    驚慌時，你有無足夠能力辨識當事人的臉孔？）可以等語甚
    詳（本院94年3月4日審判筆錄參照）。並據證人即警員乙○○到庭結證查獲本件強盜犯嫌之經過屬實。又查證人戊○○
    於93年12月4日凌晨3時55分許案發後，於同日下午即經警通
    知前往警局指認犯嫌，是其於案發後24小時內，本於案發時
    與犯嫌面對面之清晰記憶所為之指認、確信，應無誤認之理
    。況被告自承：先前未見過證人戊○○，亦不認識證人戊○○等語明確（本院94年3月10日審判筆錄參照），是證人戊○○自無故意設詞誣陷被告之必要；從而證人戊○○所為之
    被害情節及目擊行為人之指述，應堪採信。參以：證人戊○○於本院審判期日當庭所繪之犯嫌所持刀具圖樣，經核與在
    被告住處扣得之菜刀外觀、尺寸、形式近似，有刀具、圖樣
    比對相片附卷可稽及菜刀一把扣案可證；更足見證人戊○○
    所言與客觀事證相符。
  (2)被告嗣於本院94年3月4日審判期日聽聞上述證人戊○○、乙○○證述內容後，雖改稱：上述扣案菜刀並非其家裡的刀子
    云云（該日審判筆錄第15頁參照）。然被告於偵查中並未否
    認上述菜刀係在其住處扣得，且陳明：菜刀是一般家裡用的
    等語甚詳（偵查卷第36頁參照）；並於本院94年3月10日審
    理期日對搜索現場相片（相片所示之屋內桌上確有扣案菜刀
    ），表示無意見，有該日審判筆錄可按。顯見被告於本院
    93年3月4日審判期日因見證人戊○○描繪之犯嫌所持刀具與
    其住處扣得之菜刀極為近似，一時情虛，而空言否認扣案菜
    刀並非其家裡原用之刀具，委不足採。再被告住處為一舊式
    國民住宅，有一個衛浴、一個客廳、一個廚房，扣案之菜刀
    係在被告住處客廳桌上查扣等情，業據證人即警員乙○○到
    庭結證屬實，並有搜索現場相片在卷可資佐證；顯見被告於
    同意警員實施搜索前，並非依一般料理飲食之通常使用方式
    ，在廚房使用菜刀；始於用畢菜刀後，隨意將之放置於客廳
    桌上。被告雖強辯稱：搜索前有在客廳切豬心，刀子沒有洗
    云云；然查扣案刀具上，並無血跡、油漬、殘渣等情，業據
    本院當庭勘驗無誤（本院94年3月4日審判筆錄參照）。於被
    告住處扣案之菜刀，又經證人戊○○當庭辨識，確認與強盜
    犯嫌所持刀具外觀相符，自足憑以認定被告之強盜犯行。
  (3)另同日在被告住處搜索查扣之雨衣一件，雖經證人戊○○證
    稱與犯嫌強盜時所著雨衣樣式相同。然查：被告於93年12月
    4日下午6時30分許同意警員在其住處實施搜索扣得之雨衣外
    觀乾燥，且折疊妥當，外觀看來當日並未使用等情，業據證
    人即警員乙○○、己○○到庭結證屬實，並有被告所具自願
    搜索同意書在卷可考；且94年12月4日凌晨3時55分許案發當
    時，屋外正下大雨等情，亦據證人戊○○證述明確。是扣案
    雨衣於搜索查扣時，既為乾燥狀態，外觀上又無從認有當日
    凌晨曾經淋雨之情形，自不能單以證人戊○○證述扣案雨衣
    樣式與犯嫌強盜時所著雨衣樣式相同，即率認扣案雨衣係供
    被告為本件強盜犯罪所用之物，附此說明。
  (4)綜上所述，本件事證已明，被告之強盜犯行亦堪認定。
三、被告竊取機車之犯行，核係犯刑法第320條第1項竊盜罪；又
    被告攜帶客觀上對人之生命、身體、安全構成威脅，具有相
    當危險性之器械菜刀為本件強盜犯行，係犯刑法第330條第
    1項：犯強盜罪而有第321條第1項第3款情形之攜帶兇器強盜
    罪。被告所犯二罪之犯意個別，行為互殊，應予分論併罰。
    爰審酌被告不思以正當手段獲取財富，竟竊盜及持刀槍強盜
    他人財物，嚴重影響社會安全、秩序，惟於行搶時未傷害被
    害人之身體，且強盜所得未達1000元，犯後坦承竊盜犯行，
    及其犯罪手段等一切情狀，分別量處如主文所示之有期徒刑
    ，並定其應執行刑。扣案之菜刀一把，係在被告住處扣得之
    刀具，應屬被告所有；且據證人戊○○指述係被告強盜時所
    用之物，爰依刑法第三十八條第一項第二款規定宣告沒收。
    至扣案之雨衣尚難認係被告供本件強盜犯行所用之物，如前
    所述，無從宣告沒收，併此敘明。
據上論斷，應依刑事訴訟法第299條第1項前段，刑法第330條第1
項、第320條第1項、第51條第5款、第38條第1項第2款，罰金罰
鍰提高標準條例第1條前段，判決如主文。
本案經檢察官彭慶文到庭執行職務
中　　華　　民　　國　　94　　年　　3 　　月　　31　　日
　　　　　　　　　刑事第十三庭  審判長法　官 朱瑞娟
                                      法  官 陳慧萍
                                      法  官 吳佳薇
上正本證明與原本無異。
如不服本判決，應於判決送達後10日內向本院提出上訴狀（應抄
附繕本）。告訴人或被害人如對於本判決不服者，應具備理由請
求檢察官上訴，其上訴期間之計算係以檢察官收受判決正本之日
期為準。
                                      書記官 謝韻華
中　　華　　民　　國　　94　　年　　3 　　月　　31　　日
附錄本案論罪科刑法條全文
刑法第三百二十條
意圖為自己或第三人不法之所有，而竊取他人之動產者，為竊盜
罪，處五年以下有期徒刑、拘役或五百元以下罰金。
意圖為自己或第三人不法利益，而竊佔他人之不動產者，依前項
之規定處斷。前二項之未遂犯罰之。
刑法第三百三十條
犯強盜罪而有第三百二十一條第一項各款情形之一者，處五年以
上十二年以下有期徒刑。
前項之未遂犯罰之。
